【裁判字號】    94,訴,3067
【裁判日期】    950414
【裁判案由】    給付貨款
【裁判全文】
臺灣臺北地方法院民事判決              94年度訴字第3067號
原      告  群翊工業股份有限公司
法定代理人  丙○○
訴訟代理人  丁○○律師
被      告  東元激光科技股份有限公司
法定代理人  甲○○
訴訟代理人  黃廷維律師
複代理人    乙○○
上列當事人間請求給付貨款事件，本院於九十五年三月二十一日
言詞辯論終結，判決如下：
    主  文
被告應給付原告新台幣參佰壹拾伍萬元及自民國九十四年六月九
日起至清償日止，按年息百分之五計算之利息。
原告其餘之訴駁回。
訴訟費用由被告負擔十分之七，餘由原告負擔。
本判決原告勝訴部分，於原告以新台幣壹佰零伍萬元為被告供擔
保後，得假執行；但被告如以新台幣參佰壹拾伍萬元為原告預供
擔保後，得免為假執行。
原告其餘假執行之聲請駁回。
    事實及理由
一、原告起訴主張：緣兩造於民國（下同）92年11月8日簽訂超
    音波乾洗機及熱板加熱爐訂購合約（下稱系爭買賣合約），
    約定被告向原告訂購GVSC-370超音波乾洗機及GHPC-408CZ熱
    板加熱爐各一台（下稱系爭機器），兩造並約定貨物價金為
    新台幣（下同）4, 500,000元，付款方式為原告交貨予被告
    時付款70%，餘款30%則於被告驗收完畢時付訖。原告於簽約
    後即投入生產，並已於上開合約書約定之交貨日即93年3月
    25 日前完成，惟因上開買賣標的係供被告廠房設備使用，
    須被告配合始得安裝，故被告就原告交付買賣標的義務之履
    行富有協力義務，惟經原告催促，被告遲未通知原告辦理交
    機事宜，直至93年9月初，被告始以傳真告知訂購系爭機器
    原是為配合OEL Line使用，現OEL Line因故改為93年12月交
    貨，故擬將系爭機器同時更動交貨日期於93年12月，原告始
    得同意，惟至93年12月中旬，被告仍未通知原告交付系爭機
    器，經原告再發通知促其儘速辦理，被告至今仍不置理，兩
    造約定之交貨期限已屆至而被告遲延履行受領標的物及交付
    價金之義務，並以不正當方法阻卻條件成就，爰依據民法第
    367條、第231條、第233條第1項規定，訴請被告給付全部貨
    款及法定遲延利息，並聲明：(一)被告應給付原告4,500,
    000元暨自支付命命狀繕本送達翌日起至清償日止，按年息
    5%計算之利息。(二)願供擔保，請准宣告假執行。
二、被告則以：被告向原告訂購系爭機器，乃係為了配合被告建
    廠所需，其功用僅為整個產品生產線之一環，無法獨立發生
    功效，而其安裝亦必須配合生產線上其他機具到位後方能確
    定機台之安裝位置、細節等，此為原告訂約時所知悉，因此
    系爭機器之安裝、交付時期應為被告廠房其他機具設備到位
    後由被告請原告配合安裝之時，而被告已告知縱原告將系爭
    機器交付被告，亦無法安裝、驗收，因此，原告給付內容之
    清償期尚未屆至，原告即不得請求給付價金；且本件依契約
    規定，尚未驗收完畢前被告亦不得請求全部貨款等語，資為
    抗辯。並聲明：(一)原告之訴及假執行聲請均駁回；(二)如
    受不利判決，願供擔保請准宣告免為假執行。
三、兩造於92年11月8日簽訂系爭機器買賣合約，約定價金為新
    台幣4,500,000元，交貨日期為93年3月25日，付款方式為交
    貨時付款70%，餘款30%則於被告驗收完畢時付訖。兩造嗣後
    同意將交貨日期延至93年12月間，然至93年12月中旬被告仍
    未受領機器，經原告發函催告迄今亦未受領等情，有系爭買
    賣合約、原告發函予被告之93年5月28日、93年6月14日、93
    年12月14日傳真函、被告函覆之93年9月2日傳真稿等附卷可
    參，且為兩造所不爭執，自堪信為真實。原告起訴請求被告
    給付全部貨款，被告則以前詞置辯，是以本件之爭點即在於
    ：（一）被告是否受領遲延？（二）原告請求全部價款有無
    理由？茲就上開爭點析述如下：
（一）被告受領遲延
   (1) 關於系爭機器交貨之日期，除於系爭買賣合約約定「93年
      3月25日前送達甲方（即被告）指定之交貨地點」外（見
      原證一），並無其他關於交貨日期之約定，是以應認兩造
      契約約定之交貨日期即為93年3月25日，被告辯稱「應以
      被告廠房其他機具設備到位後被告通知安裝時為交貨日期
      」云云，並不足採。又兩造約定之交貨日期雖為93年3月
      25日，然被告通知原告延展交貨日期至93年12月，並經原
      告同意，應認兩造已將協議將交貨日期延至93年12月。
    (2)按債權人對於已提出之給付，拒絕受領或不能受領者，自
      提出時起，負遲延責任；又債務人非依債務本旨實行提出
      給付者，不生提出之效力，但債權人預示拒絕受領之意思
      ，或給付兼需債權人之行為者，債務人得以準備給付之事
      情，通知債權人，以代提出，民法第234條、第235條分別
      定有明文；又買受人除有交付約定價金之義務外，尚有受
      領標的物之義務，此觀民法第367條之規定自明，是買受
      人如對出賣人依債務本旨提出之給付拒絕受領，因而拒絕
      給付價金，不僅構成受領遲延，並應負給付遲延責任（最
      高法院86年度台上字第805號判決要旨參照）。查系爭機
      器非僅送貨至被告處即可，尚需安裝於被告生產線上，是
      以需要被告配合始得完成交貨程序，然原告已於93年12月
      14 日，再次以準備給付之情事通知被告以代提出，並要
      求被告受領系爭機器（見原證三之傳真稿），惟被告迄今
      均未受領系爭機器，應認被告已構成受領遲延，從而原告
      要求被告給付貨款，即屬有據。
（二）原告僅得請求70%之價款
    (1)兩造買賣契約約定：「貨款總額：新台幣肆佰伍拾萬元整
      。付款辦法：1.交貨款：為總貨款的70%，計新台幣參佰
      壹拾伍萬元整（未稅價），乙方需依約準時交貨至甲方指
      定地點，乙方應於交貨完成後開立發票交甲方，甲方於次
      月12日起90日內以T/T方式支付。2.驗收款：為總貨款的
      30%，計新台幣一百三拾伍萬元整（未稅價），甲方依本
      訂購合約附件規格實機驗收完成後，由乙方開立發票交甲
      方，甲方於次月12日起90日內以T/T 方式支付」，足見本
      件貨款總額雖為450萬元，然交貨時僅得請求貨款的70%，
      餘30%需待驗收完成後始得請求，本件既於交貨前發生被
      告拒絕受領情事，原告縱使以準備給付之事情通知債權人
      以代提出 (即交貨)，然依上買賣契約約定僅得請求交貨
      款即總貨款之70%，是以原告請求315萬元部分為有理由，
      應予准許，逾此部分之請求無理由，應予駁回。
    (2)原告雖主張被告拒絕受領辦理驗收，顯係以不正當行為阻
      其條件之成就，依民法第101條第1項之規定應視為條件已
      成就而得請求全部貨款云云，然本件買賣契約需先交貨後
      始有驗收可言、其付款方式亦分為交貨及驗收兩階段付款
      已如前述，縱使被告受領貨物完成交貨，然原告若無法依
      訂購合約附件規格實機完成驗收，亦無法領取剩餘30%貨
      款。查本件被告係拒絕受領系爭機器而非拒絕驗收（因尚
      未進入驗收之程序），僅得認為其行為致「交貨款」付款
      條件無從成就而已，原告主張全部價款付款條件視為成就
      云云，顯無理由。
四、綜上所述，本件被告受領遲延，原告得請求總貨款之70%即
    315萬元，其基於買賣契約請求被告如數給付及自支付命令
    狀繕本送達翌日即94年6月9日起至清償日止，按年息5%計算
    之利息為有理由，應予准許，逾此部份之請求無理由，應予
    駁回。
五、因本案事證已臻明確，兩造其餘主張陳述及所提之證據，經
    本院斟酌後，認與判決結果不生影響，均毋庸再予論述，附
    此敘明。
六、兩造陳明願供擔保，聲請宣告假執行或免為假執行，經核原
    告勝訴部分，與規定相符，爰分別酌定相當之擔保金額宣告
    之。原告其餘假執行之聲請，因訴之駁回而失所依據，不予
    准許。
七、結論，本件原告之訴一部有理由、一部無理由，依民事訴訟
    法第79條、第390條第2項、第392條第2項，判決如主文。
中    華    民    國    95    年    4     月    14    日
                  民事第五庭    法  官  蔡如琪
以上正本係照原本作成
如對本判決上訴，須於判決送達後20日內向本院提出上訴狀
中    華    民    國    95    年    4     月    14    日
                                書記官  劉寶鈴


司法院資訊處製作；財團法人民間司法改革基金會備份。
